【裁判字號】    97,訴更,2
【裁判日期】    970506
【裁判案由】    違反毒品危害防制條例
【裁判全文】
臺灣屏東地方法院刑事判決               97年度訴更字第2號
公  訴  人  臺灣屏東地方法院檢察署檢察官
被      告  甲○○
                    （另案於臺灣屏東監獄執行中，寄押於臺
                    灣臺北監獄臺北分監）
選任辯護人  張宗隆律師
上列被告因毒品危害防制條例案件，經檢察官提起公訴（96年度
偵字第2230號），判決後經臺灣高等法院高雄分院發回更審，本
院判決如下：
    主  文
甲○○連續販賣第一級毒品，處有期徒刑捌年，扣案之海洛因陸
拾陸包（合計淨重陸壹點壹肆公克，空包裝重貳點零壹公克）
均沒收銷燬之，另葡萄糖肆拾陸包均沒收。
    事  實
一、甲○○曾犯竊盜（4 次）、麻醉藥品管理條例、煙毒、盜匪
    及妨害自由罪，其中所犯麻醉藥品管理條例之罪，於民國83
    年6 月16日經臺灣板橋地方法院判處有期徒刑5 月確定，所
    犯煙毒罪，於84年1 月12日經臺灣高等法院判處有期徒刑15
    年確定，所犯盜匪及妨害自由罪，於83年12月16日經臺灣板
    橋地方法院判處有期徒刑4 年及6 月確定，四者並經裁定其
    應執行之刑為有期徒刑19年6 月，甫於92年6 月6 日假釋出
    獄（嗣經撤銷假釋，應執行殘餘刑期9 年6 月又16日，不構
    成累犯）。詎仍不知悔改，復意圖營利，基於販賣第一級毒
    品海洛因之概括犯意，於94年4 至6 月間，先後3 次在臺北
    縣中和市華中橋下，以每錢新臺幣（下同）15,000元之價格
    ，向不詳姓名綽號「阿華」之男子，購入海洛因各1 錢、2
    錢及2 錢，並在臺北縣三重市○○路等處之賓館內添加葡萄
    糖分裝，以待伺機出售牟利。嗣於94年6 月29日中午（起訴
    書誤載為凌晨）12時15分許，在臺北縣蘆洲市○○路335 號
    前，為警查獲，並扣得其持有之海洛因66包（合計淨重61.1
    4 公克，空包裝重23.01 公克）及其所有供販賣海洛因犯罪
    預備之葡萄糖46包。
二、案經臺北市政府警察局移送臺灣板橋地方法院檢察署呈由臺
    灣高等法院檢察署檢察長令轉臺灣屏東地方法院檢察署檢察
    官偵查起訴。
    理  由
壹、程序方面：
一、按被告以外之人於審判外之言詞或書面陳述，除法律有規定
    者外，不得作為證據，刑事訴訟法第159 條第1 項定有明文
    。被告以外之人（包括證人、鑑定人、告訴人、被害人及共
    同被告等）於審判外之言詞或書面陳述，為所謂傳聞證據，
    由於傳聞證據有悖於法院直接審理及言詞審理之精神，妨害
    當事人之反對詰問權，影響程序正義之實現，除法律有規定
    者（例如同法第159 條第2 項、第159 條之1 至第159 條之
    5 、第206 條等）外，原則上不具有證據能力。
二、本件於檢察官偵查中，由證人乙○○製作提出之臺北市政府
    警察局刑事警察大隊偵查第一隊職務報告書，乃其在審判外
    所作成之書面陳述，屬於傳聞證據，且係針對具體個案所製
    作，並無例行性，亦非經常處於可受公開檢查狀態下之文書
    ，而非刑事訴訟法第159 條之4 第1 款所定公務員職務上製
    作之紀錄文書，應不具有證據能力。又證人、鑑定人依法應
    具結而未具結者，其證言或鑑定意見，不得作為證據，刑事
    訴訟法第158 條之3 定有明文。證人乙○○於檢察官偵查中
    作證，依法本應具結，其改以書面陳述為之，而未依法具結
    ，亦應認該書面陳述並不具有證據能力。
三、依刑事訴訟法第198 條及第208 條規定，得選任鑑定人或囑
    託醫院、學校或其他相當之機關、團體為鑑定者，限於法院
    、審判長、受命法官或檢察官，否則其所為鑑定即屬傳聞證
    據，而不具有證據能力。惟由於司法警察機關調查中之案件
    ，或有量大或急迫之情形，為因應實務之現實需求，認為當
    然有鑑定之必要者，基於檢察一體原則，得由該管檢察長對
    於轄區內之案件，以事前概括選任鑑定人或囑託鑑定機關（
    團體）之方式，俾便轄區內之司法警察官、司法警察對於調
    查中之此類案件，得即時送請事前已選任之鑑定人或囑託之
    鑑定機關（團體）實施鑑定，經法務部於92年9 月1 日以法
    檢字第092035083 號函釋在案。又依臺灣高等法院檢察署檢
    察長、臺灣板橋地方法院檢察署檢察長概括選任鑑定人或囑
    託鑑定機關（團體）名冊所載，法務部調查局為臺灣高等法
    院檢察署檢察長概括囑託為毒品種類、成分之鑑定機關，台
    灣檢驗科技股份有限公司為臺灣板橋地方法院檢察署檢察長
    概括囑託為毒品案之尿液鑑定機關，則本件由臺北市政府警
    察局刑事警察大隊送請法務部調查局所為毒品種類及成分之
    鑑定，暨送請台灣檢驗科技股份有限公司所為之尿液鑑定，
    自均具有證據能力。
貳、實體方面 ：
一、訊據被告甲○○矢口否認有前揭販賣海洛因之犯行，辯稱：
    本件自願搜索同意書係在搜索後補簽，且係伊在遭受強大心
    理壓力之下依員警之命令所為，欠缺自願性，乃屬違法之搜
    索，從而，本件因搜索而扣押之物品自不得作為證據使用。
    又本件伊所持有之海洛因，乃查獲當日伊巧遇綽號「阿華」
    之人，向其索討欠款，綽號「阿華」之人為返家籌錢返還欠
    款，而暫時放置在伊處作為擔保，並非伊所購入，更非基於
    營利之目的所購入云云，經查：
(一)、證人即查獲本件之員警乙○○於本院審理時到庭證稱：「（
    問：你是否在94年6 月29日晚上（中午）12時25分截（接）
    獲線報攔查被告，並在被告身上搜出毒品？）當時有個檢舉
    人打電話到我辦公室，直接向我們檢舉，當時有請他做檢舉
    筆錄。（問：你在收到線報後是否申請搜索票？）‧‧‧‧
    檢舉人說他正在交易，來不及申請。‧‧‧‧（問：你到達
    台北縣蘆洲鄉○市○○○路335 號前，如何辨識檢舉人所指
    交易毒品的人就是被告？）檢舉人形容被告的特徵形容得很
    清楚，檢舉人說他的臉不是長得很好看，第一次檢舉時說被
    告有把毒品藏在蘆洲鄉○市○○○路335 號新泰廣告公司，
    有騎一台重型機車，我們到達時他在現場。（問：你到達蘆
    洲鄉○市○○路）335 號是否看到被告交易毒品？）我沒有
    看到，只看到他從335 號走出來，與檢舉販賣毒品的人特徵
    相同。（問：現場員警是否出示證件？）有，在我們出示證
    件時，被告就說我死了，就要跑了，後來我們有把他拉住。
    （問：你們有把被告拉住不讓他跑走？）我們把他圍起來。
    ‧‧‧‧（問：是否主動要求搜查被告的包包？）‧‧‧‧
    我們讓他主動拿出來一個小小的袋子，當時放在他的口袋。
    （問：你們有要求被告把他身上的包包交出來？）是的，是
    他主動交出的。‧‧‧‧（問：你們當時有把包包的拉鍊打
    開，有發現裡面有數十包白色的東西在裡面，你們如何確定
    那是毒品？）我們當時有帶毒品檢驗包，當場測試。‧‧‧
    ‧（問：我看筆錄有要求被告填寫自願搜索同意書情形如何
    ？）我們還沒有帶被告回警局，搜索之前請他配合填寫。（
    問：被告填寫志（自）願搜索同意書在搜索前或後？）在之
    前都會要求他填寫。」且被告確在3 件自願搜索同意書上簽
    名並捺指印，其中2 件乃同意搜索台北縣三重市○○路50巷
    17號3 樓租住處及台北縣板橋市○○路○ 段160 巷44號2 樓
    戶籍地，惟搜索結果並未扣得任何物品，另1 件則係同意當
    埸搜索其身體及車牌號碼P29-036 號機車，結果扣得海洛因
    66包、葡萄糖46 包 及現金49,400元之事實，有自願搜索同
    意書3 件、「扣押」筆錄1 件、扣押物品目錄表1 件及「搜
    索」筆錄2 件附卷可稽。可見，被告雖填寫自願搜索同意書
    ，同意在台北縣蘆洲市○○路335 號前，搜索其身體及車牌
    號碼P29-036 號機車，惟當場扣押之海洛因、葡萄糖及現金
    ，尚非員警執行搜索所得，而係被告為警盤查後所主動交出
    ，依此，該海洛因、葡萄糖及現金自非違法搜索所得，而無
    不可作為證據使用可言。
(二)、被告於警詢中供稱：「‧‧‧‧警方所查獲海洛因66包（毛
    重75.61 公克、淨重69.61 公克）是我的。自己施用跟販賣
    其他人。‧‧‧‧我跟一個綽號『阿華』之男子買的。‧‧
    ‧‧我以1 萬5 千元購買1 錢方式跟他購買第一級毒品海洛
    因‧‧‧‧我要施用的部份先留起來，其他海洛因粉末再搭
    配葡萄糖混合後賣出。賣出的部份有分大小包，大包賣人家
    4000元，小包賣人家2000元。‧‧‧‧2 個月內向他買過3
    次，時間我記不清楚，但都是晚上7 點約在華中橋下，第1
    次花1 萬5 ，後2 次以3 萬價格跟他購買。‧‧‧‧都在賓
    館（分裝、分秤），大部分在三重市○○路上「加洲賓館」
    （地址不知道）內分裝、分秤毒品。」又於臺灣板橋地方法
    院檢察署檢察官偵查中供稱：「（問：海洛因來源？）跟『
    阿華』買的，在中和華中橋買的。1 錢賣我15000 元。（問
    ：你有在賣海洛因？）沒有。（問：為何警詢坦承有賣海洛
    因？）我是準備要賣才跟『阿華』買2 錢。但是還沒有找到
    買家。（問：海洛因你自己分裝？）是的。（問：你準備如
    何賣？）大包賣4000，小包賣2000。但是都還沒有開始賣出
    去。」復於檢察官聲請羈押時在臺灣板橋地方法院法官訊問
    時供稱：「（問：為何購買這麼多毒品？）聽說賣毒品利潤
    不錯，所以我想要經營，我四月初買的，但都沒有賣出去，
    也沒有請人家試過貨，是朋友介紹的，是向中和阿華買的，
    我是分三次購買的，我是自己分裝的。」且被告並未提及上
    開訊問之員警、檢察官及法官有不法取供之情形，足見被告
    上開自白具有任意性。又扣案之海洛因多達66包，葡萄糖多
    達46包，且該66包海洛因經鑑定結果，確含有海洛因成分，
    合計淨重61.14 公克（空包裝重23.01 公克），純度37.15%
    ，純質淨重22.71 公克等情，有法務部調查局94年9 月22日
    調科壹字第060010299 號鑑定通知書1 紙在卷可憑。被告雖
    亦有施用海洛因之情事，有台灣檢驗科技股份有限公司濫用
    藥物尿液檢驗報告1 紙附卷可稽，惟依被告所持有海洛因之
    數量，顯已超出正常供自行施用之分量，且為向他人索取欠
    款即收受大量海洛因作為擔保，而甘冒被查緝之風險，顯與
    常理有違，殊難令人置信，則亦可見前述被告之自白確與真
    實相符。
(三)、綜上所述，本件被告所辯無非事後卸責之詞，不足採信，事
    證明確，其犯行洵堪認定。
二、按行為後法律有變者，適用行為時之法律。但行為後之法律
    有利於行為人者，適用最有利於行為人之法律。修正後刑法
    第2 條第1 項定有明文。茲因本件論罪科刑所適用之刑法於
    94年2 月2 日修正公布，95年7 月1 日施行，被告行為後刑
    法法律有變更，爰比較新舊法如下：
(一)、法定刑罰金部分：按修正前刑法第33條第5 款規定：「罰金
    ：一元以上。」修正後改為：「罰金：新臺幣一千元以上，
    以百元計算之。」比較新舊法，關於毒品危害防制條例第4
    條第1 項法定刑罰金部分，以適用修正前之規定較有利於被
    告。
(二)、連續犯部分：被告行為後，刑法第56條連續犯之規定業已刪
    除，被告先後多次販賣第一級毒品犯行，依修正前之規定，
    應以一罪論（但除法定本刑為死刑或無期徒刑部分外，得加
    重其刑至2 分之1） ，依新法則應論以數罪，併合處罰，此
    雖非犯罪構成要件之變更，但已影響刑罰之法律效果，比較
    新舊法，以適用修正前之規定較有利於被告。
(三)、刑之減輕部分：按修正前刑法第64條第2 項、第65條第2 項
    規定：「死刑減輕者，為無期徒刑，或為十五年以下十二年
    以上有期徒刑。」「無期徒刑減輕者，為七年以上有期徒刑
    。」修正後改為：「死刑減輕者，為無期徒刑。」「無期徒
    刑減輕者，為二十年以下十五年以上有期徒刑。」比較新舊
    法，關於死刑及無期徒刑之減輕，亦以適用修正前之規定較
    有利於被告。
(四)、綜上比較結果，被告行為後變更之刑法法律對其並無較為有
    利之情形，則本件自應適用被告行為時刑法之規定。又修正
    後刑法第59條之規定，為法院就刑之酌減審認標準見解之明
    文化，非屬法律之變更（最高法院95年5 月23日刑事庭第8
    次會議決議參照），應逕行適用新法之規定，併予敘明。
三、按海洛因係屬毒品危害防制條例第2 條第2 項第1 款所定之
    第一級毒品，不得非法持有或販賣，且所謂販賣行為，並不
    以販入之後復行賣出為要件，祇要以營利為目的，予以購入
    或賣出，有一於此，其犯罪即為完成（最高法院67年台上字
    第2500號判例參照）。被告既以販賣圖利之意思，而購入海
    洛因，雖於購入之後尚未賣出，即被查獲，核其所為，仍係
    犯毒品危害防制條例第4 條第1 項之販賣第一級毒品罪。被
    告於購入後持有施用海洛因之低度行為，應為其販賣海洛因
    之高度行為所吸收，不另論罪。被告先後3 次販賣海洛因之
    犯行，時間緊接，犯罪構成要件相同，顯係基於概括之犯意
    反覆為之，應依連續犯之規定論以一罪，並加重其刑（但法
    定刑為死刑及無期徒刑部分，依法不得加重，應予除外），
    公訴人認係接續犯，容有未洽。又毒品危害防制條例第4 條
    第1 項法定最低本刑為無期徒刑，不可謂為不重，被告購入
    海洛因後尚未賣出，且購入之數量亦非甚鉅，論其危害較諸
    已賣出者為輕，論其情節亦不能與大毒梟相提併論，惟其所
    犯係法定本刑為死刑或無期徒刑之罪，誠屬情輕法重，縱使
    處以法定最低本刑之無期徒刑，仍嫌過重，衡情尚有可堪憫
    恕之處，合依刑法第59條之規定減輕其刑，罰金刑部分並先
    加後減。爰審酌被告有竊盜、麻醉藥品管理條例、煙毒、盜
    匪、妨害自由等前科，素行欠佳，有臺灣高等法院被告前案
    紀錄表在卷可憑，及其販入海洛因伺機出售，對國民健康與
    社會風氣所生危害不小，暨其於犯罪後曾一度坦承犯行，態
    度尚稱良好等一切情狀，量處如主文所示之刑，以示懲儆。
    扣案之海洛因66包（合計淨重61 .14 公 克，空包裝重23.0
    1 公克），係查獲之第一級毒品，不問屬於被告與否，均依
    毒品危害防制條例第18條第1 項前段規定，宣告沒收銷燬之
    ，另葡萄糖46包乃為混合海洛因以供被告販賣海洛因犯罪預
    備之物，且為被告所占有，依行使所有權之方式行使權利，
    依民法第943 條規定，應推定為被告所有，併依刑法第38條
    第1 項第2 款規定，予以宣告沒收。至扣案之現金49,400元
    ，既非違禁物，亦非供犯罪所用或犯罪預備之物，且非因犯
    罪所得之物，依法尚非得以宣告沒收，併此敘明。公訴意旨
    另以：被告於購入海洛因後，曾以小包裝2,000 元、大包裝
    4,000 元之價格隨機出售予不特定人，因認此部分被告亦涉
    有毒品危害防制條例第4 條第1 項之販賣第一級毒品罪嫌云
    云，惟本件並無積極證據足以證明被告於購入海洛因後確曾
    再行賣出，其此部分犯行應屬不能證明，惟因公訴人認此部
    分與前述被告經判決有罪之販賣第一級毒品犯行間，有接續
    犯之實質上一罪關係，爰不另為無罪之諭知。
據上論斷，應依刑事訴訟法第299 條第1 項前段，毒品危害防制
條例第4 條第1 項、第18條第1 項前段，刑法第11條、第2 條第
1 項前段、第59條、第38條第1 項第2 款、修正前刑法第56條 ，
判決如主文。
本案經檢察官陳俊宏到庭執行職務。
中    華    民    國    97    年    5     月    6     日
                  刑事第三庭    審判長法  官  吳永宋
                                      法  官  趙家光
                                      法  官  春生
以上正本證明與原本無異。
如不服本判決應於收受本判決送達後10日內向本院提出上訴書狀
，其未敘述上訴理由者，並得於提起上訴後10日內向本院補提理
由書狀（均須按他造當事人之人數附繕本）「切勿逕送上級法院
」。
中    華    民    國    97    年    5     月    6    日
                                      書記官  唐淑嫻
附錄本判決論罪科刑法條：
毒品危害防制條例第4條第1項：
製造、運輸、販賣第一級毒品者 ，處死刑或無期徒刑；處無期徒
刑者，得併科新臺幣1 千萬元以下罰金。


司法院資訊處製作；財團法人民間司法改革基金會備份。
